【裁判字號】    97,訴,1479
【裁判日期】    980709
【裁判案由】    營業稅
【裁判全文】
臺北高等行政法院判決
                                      97年度訴字第1479號
                              .
原      告  康軒文教事業股份有限公司
代  表  人  甲○○（董事長）
訴訟代理人  陳建宏（會計師）
被      告  財政部臺灣省北區國稅局
代  表  人  陳文宗（局長）
訴訟代理人  乙○○
            丙○○
上列當事人間因營業稅事件，原告不服財政部中華民國97年4 月
8 日台財訴字第09700132320 號（案號：00000000）訴願決定，
提起行政訴訟。本院判決如下：
    主  文
原告之訴駁回。
訴訟費用由原告負擔。
    事實及理由
一、事實概要：
    原告係兼營營業人，於民國（下同）93年間分別銷售免稅貨
    物、應稅貨物計新臺幣（下同）377,756,914 元、180,916,
    530 元，未依兼營營業人營業稅額計算辦法規定，按當年度
    不得扣抵比例計算調整稅額，併同最後一期營業稅額辦理申
    報繳納，經被告所屬新店稽徵所查獲，除核定補徵營業稅額
    5,274,752 元外，並按所漏稅額處1 倍罰鍰5,274,700 元（
    計至百元止）。原告不服，申請復查，經被告以96年12月17
    日北區國稅法一字第0960009379號復查決定書駁回；提起訴
    願，復遭財政部決定駁回，遂向本院提起行政訴訟。
二、本件原告主張：
(一)、本件事實認定部分，經原告總公司提示經銷合約書、分公司
    銷貨對象表、發票查詢系統電腦畫面、經銷商請款文件流程
    電腦畫面、出貨清單、收款日報表、會計傳票、銀行帳戶明
    細表等金流及物流之相關資料後，被告已核認其合約書均係
    由原告總公司簽訂，貨物則由桃園物流中心直接出貨予買受
    人，貨款亦由原告總公司直接收取，故系爭行為應屬原告總
    公司之銷售行為，而非其各地分公司，原處分認定原告各地
    分公司係向原告總公司進貨後再銷售之事實已有變更。因原
    告總公司於行為時即認為系爭行為應屬其各地分公司之銷售
    行為，非屬總公司，後經被告查明後，方才確認係屬原告總
    公司之銷售行為，而非分公司，故原告總公司縱雖涉有短漏
    開發票之違章情事（即行為罰鍰），惟此一事實必然會相對
    造成原告當年度不得扣抵比例計算結果之改變，進而產生短
    納營業稅之現象（亦即漏稅罰鍰），此乃同一行為（短漏開
    發票）所造成之連續反應現象，被告怎可期待原告能依其所
    認定之事實計算不得扣抵比例，並繳納營業稅額？此已嚴重
    違反事理邏輯及期待的可能性，況原告既屬兼營營業人，每
    年皆已按「兼營營業人營業稅額計算辦法」計算不得扣抵比
    例調整稅額，原告對於系爭行為僅因爭納雙方見解對於系爭
    行為應屬何者之銷售行為所產生之歧異，進而使不得扣抵比
    例之計算因此有所調整，致誤多扣抵當年度之進項稅額，此
    非屬不得扣抵比例計算之錯誤，尚非被告於處分書所載原告
    未依規定計算調整稅額，而按營業稅法第51條第5 款因虛報
    進項而受罰。
(二)、又原告自93年9 月起，於全台主要城市設立營業據點並依法
    採「分報分繳」方式繳納營業稅時，已盡可能於事前注意並
    詢問轄區主管機關新店稽徵所，原告亦自始認為本件系爭交
    易乃係「由桃園物流倉庫直接統一配送貨物至各分支機構客
    戶之銷售行為」。93年下半年度起，原告於全省各地成立分
    支機構，並採分報分繳完納營業稅時，亦未見稅捐稽徵機關
    因應其業務變動而「主動」告知原告相關之稅務訊息，直到
    94年5 月份進行營業稅分報分繳納稅作業已近逾年（共完成
    4 期申報，歷時8 個月）時，也未曾接獲被告通知原告有關
    營業稅申報有誤之情形，原告自然認為該營業稅申報方式並
    無任何違誤之處。本件稅捐機關若能踐行其指導之義務，於
    原告申報1 期或2 期營業稅時告知有何不符規定之處，即可
    加以改正，又稅捐機關未依法「主動」指導優良納稅人，已
    明顯怠忽職守，縱無故意未善盡輔導之責，亦顯有過失，令
    原告縱獲頒「開立統一發票績優營業人」之殊榮，卻未獲應
    有之獎勵，且被告以重罰為手段替代愛心辦稅之天職，實讓
    原告難以甘服，故本件有過失者為被告，原告並無可歸責之
    處。
(三)、復按行政罰法第7 條第1 項之規定，現代國家基於「有責任
    始有處罰」之原則，對於違反行政法上義務之處罰，應以行
    為人主觀上有可非難性及可歸責性為前提，如行為人主觀上
    並非出於故意或過失情形，應無可非難性及可歸責性，而現
    代民主法治國家對於行為人違反行政法上義務欲加以處罰時
    ，應由國家負證明行為人有故意或過失之舉證責任，方為保
    障人權。原告於系爭交易報繳營業稅之初，即已克盡相當之
    注意，並無過失可言，對於可能涉有漏開發票致未申報銷售
    額一事，乃係徵納雙方見解差異所致，絕非出於故意，況原
    告曾榮獲財政部頒發「開立統一發票績優營業人」獎項，享
    有稅捐稽徵機關專人輔導納稅之權利，被告亦有未盡應有輔
    導之責；被告在未能舉證原告係出於故意或過失之情況下，
    即逕按營業稅法規定加以處罰，明顯違反行政罰法第7 條之
    規定。
(四)、再原告自93年下半年度起，於全省各地成立分支機構，並採
    分報分繳完納營業稅時，被告均依法受理，直到94年5 月份
    原告進行營業稅分報分繳納稅作業以近逾年時，也未曾接獲
    被告通知原告有關營業稅申報有誤之情形，被告表現於外的
    行為，已使原告產生信賴基礎，認為原告之營業稅申報並無
    任何違誤，並進而以相同方式申報營業稅，原告正當合理之
    信賴自應受到保護。今被告除去此項信賴基礎，逕依財政部
    92年5 月6 日台財稅字第0920450193號函釋認定原告違反稅
    捐稽徵法第44條之規定，而對原告為裁罰，原處分顯然違反
    行政程序法第8 條規定及最高行政法院92年度判字第494 號
    判決揭示之信賴保護原則，原告訴請撤銷自屬有據。
(五)、原告因本件系爭行為而遭受之行政處分，包含：未開立應稅
    銷售發票致處行為罰計9,045,827 元（銷售額180,916,530
    ×5%與漏稅罰擇一從重處罰）、未開立免稅銷售發票致處行
    為罰計18,887,846元（377,756,914 ×5%），以及被告根據
    其所核定漏報之應稅貨物、免稅貨物銷售額，依「兼營營業
    人營業稅額計算辦法」規定，重新計算並調整不得扣抵比例
    ，致原告虛報進項稅額而遭處漏稅罰鍰計5,274,700 元。惟
    基於「一事不二罰」原則，亦僅能擇一處罰：
１、原告透過物流中心配送貨物至各分支機構之客戶，原告未依
    規定給予他人憑證，除遭被告按稅捐稽徵法第44條規定處以
    行為罰鍰外。被告自按「兼營營業人營業稅額計算辦法」重
    新計算不得扣抵比例並調整營業稅應納稅額，核認原告已有
    虛報進項稅額之情事，故再處漏稅罰鍰。然所謂兼營營業人
    ，係指同時經營應稅（營業稅）及免稅貨物或勞務者，且年
    度最後一期營業稅申報時，須按當年度應稅與免稅的銷售額
    比例計算營業稅進項稅額不得扣抵比例，亦即：營業稅進項
    稅額不得扣抵比例＝｛免稅貨物之銷售／（應稅貨物之銷售
    ＋免稅貨物之銷售）｝×100%。被告對原告處以未開立發票
    之行為罰鍰後，接之調整增加當年度應稅／免稅貨物銷售額
    後，重新計算營業稅額不得扣抵比例，該計算表示如下：｛
    （原申報＋核定增加）之免稅貨物銷售額／（原申報＋核定
    增加）之應稅貨物銷售額＋（原申報＋核定增加）之免稅貨
    物銷售額｝×100%。重新計算後，原告93年度不得扣抵比例
    由申報數35% 上升至42% ，怎料被告以此為據，核定原告虛
    報進項稅額，除要求補徵營業稅5,274,752 元外，更處以被
    告漏稅罰緩5,274,700 元。試問，原告於行為時並不認為透
    過物流中心配送貨物至分支機構客戶，係銷售貨物並開立發
    票情況下，被告怎可能期待原告能依其所核定的貨物銷售額
    計算不得扣抵比例，並繳納營業稅額？此已嚴重違反事理邏
    輯及期待可能性。
２、再觀本系爭事件之處分書適用法條，先視被告95年度財營業
    字第Ｚ0000000000000號處分書，已載明依據營業稅法第51條
    第5 款「納稅義務人，有虛報進項稅額者，除追繳稅款外，
    按所漏稅額處1 倍至10倍罰鍰」，故被告除要求補稅外，另
    處以1 倍罰鍰；再視被告95年度財營業字第Ｚ0000000000000
    與Ｚ0000000000000號處分書，被告針對視為銷售貨物卻未依
    規定給予他人憑證，則按稅捐稽徵法第44條規定處以行為罰
    鍰。惟按財政部85年4 月26日台財稅第851903313 號函說明
    二所示，本件系爭行為在被告同時依據營業稅法第51條第5
    款及稅捐稽徵法第44條處以原告罰鍰之情況下，乃一事二罰
    等情。並聲明求為判決撤銷訴願決定、復查決定及原處分。
三、被告則以：
(一)、本件原告係兼營應稅及免稅貨物之營業人，其總分支機構之
    營業稅報繳係採分別報繳方式，被告原認原告於首揭期間收
    到各地分公司之訂單後，直接由發貨中心出貨到各地學校及
    經銷商，依財政部92年5 月6 日台財稅字第0920450193號函
    釋意旨，原告將貨物轉供其他分公司使用或出售，應視為原
    告銷售貨物予分公司，原告於93年9 月至94年4 月間將貨物
    轉供其他分公司使用或出售，未依規定視為銷售貨物並開立
    統一發票，其中93年度銷售免稅貨物合計377,756,914 元及
    應稅貨物180,916,530 元，未依兼營營業人營業稅額計算辦
    法規定，按當年度進項稅額不得扣抵銷項稅額之比例計算調
    整應納稅額，併同最後一期營業稅額辦理申報繳納，經被告
    所屬新店稽徵所查獲，違反營業稅法第3 條第3 項第1 款及
    第19條第3 項之規定，核定補徵營業稅額5,274,752 元。被
    告於訴訟中雖變更認定，原告上開行為係屬其銷售行為而非
    分公司，並無前揭應視為總公司銷售貨物予分公司並開立統
    一發票之財政部函釋適用，惟原告未依規定開立統一發票予
    買受人，而誤由各地分公司開立統一發票，並列為各分公司
    之銷售額及稅額報繳，其分公司有溢報繳營業稅，而原告則
    有短報繳營業稅；於93年間原告銷售免稅貨物377,756,914
    元及應稅貨物180,916,530 元，未按當年度不得扣抵比例計
    算調整稅額，併同最後一期營業稅額辦理申報繳納，是被告
    依前揭規定補徵營業稅額5,274,752 元並無不合。至原告於
    各地成立分公司時並未通知原告所在地之稽徵機關（即被告
    所屬新店稽徵所），稽徵機關並未能完全掌握納稅義務人之
    營業或課稅資料，行政管制目標之達成，有賴於納稅義務人
    盡其公法上之義務，納稅義務人對各項課稅要件事實，實際
    上有能力直接聯絡有關稅捐稽徵機關諮詢或查證，原告尚不
    得以被告未主動輔導其納稅為由而免除其公法上之義務。
(二)、本件違章事證明確已如前述，原按所漏稅額5,274,752 元處
    1 倍罰鍰5,274,700 元（計至百元止）並無違誤，應續予維
    持。至原告主張被告除本件處罰鍰5,274,700 元外，同時對
    原告93年9 月至94年4 月漏開統一發票部分另處以行為罰，
    與一事不二罰原則相悖乙節，另案裁處之罰鍰係對原告銷售
    貨物未依規定給與他人憑證所為之處分，與本件視為銷售之
    免稅及應稅貨物未按當年度不得扣抵比例計算調整稅額之違
    章事實不同，其計算基礎與本件違章情節截然不同，並無一
    事二罰之情事，原告主張係屬對法令之誤解，特予陳明等語
    ，資為抗辯。並聲明求為判決駁回原告之訴。
四、按「在中華民國境內銷售貨物或勞務及進口貨物，均應依本
    法規定課徵加值型或非加值型營業稅。」、「營業稅之納稅
    義務人如左：一、銷售貨物或勞務之營業人。」、「（第1
    項）將貨物之所有權移轉與他人，以取得代價者，為銷售貨
    物。」、「有左列情形之一者，為營業人：一、以營利為目
    的之公營、私營或公私合營之事業。」「營業人因兼營第8
    條第1 項免稅貨物或勞務，或因本法其他規定而有部分不得
    扣抵情形者，其進項稅額不得扣抵銷項稅額之比例與計算辦
    法，由財政部定之。」、「營業人除本法另有規定外，不論
    有無銷售額，應以每2 月為1 期，於次期開始15日內，填具
    規定格式之申報書，檢附退抵稅款及其他有關文件，向主管
    稽徵機關申報銷售額、應納或溢付營業稅額。其有應納營業
    稅額者，應先向公庫繳納後，檢同繳納收據一併申報。」、
    「納稅義務人，有左列情形之一者，除追繳稅款外，按所漏
    稅額處1 倍至10倍罰鍰，並得停止其營業：…五、虛報進項
    稅額者…。」營業稅法第2 條第1 款、第3 條第1 項、第6
    條第1 款、第19條第3 項、第35條第1 項、第51條第5 款分
    別定有明文。故凡屬依營業稅法第4 章第1 節適用一般稅額
    計算之營業人，將貨物之所有權移轉與他人，以取得代價者
    ，均為銷售貨物，應依法申報繳納加值型之營業稅。
五、次按「（第1 項）兼營營業人應依本法第4 章第1 節規定計
    算營業稅額部分，適用本辦法之規定。（第2 項）前項稱兼
    營營業人，指依本法第4 章第1 節規定計算稅額，兼營應稅
    及免稅貨物或勞務者，或兼依本法第4 章第1 節及第2 節規
    定計算稅額者。」、「（第1 項）本辦法所稱當期或當年度
    進項稅額不得扣抵銷項稅額之比例( 以下簡稱不得扣抵比例
    ) ，係指各該期間免稅銷售淨額及依第4 章第2 節規定計算
    稅額部分之銷售淨額，占全部銷售淨額之比例。…（第2 項
    ）前項銷售淨額，係指銷售總額扣減銷貨退回或折讓後之餘
    額。」、「兼營營業人當期應納或溢付營業稅額之計算公式
    如下：應納或溢付稅額＝銷項稅額－( 進項稅額－依本法第
    19條第1 項規定不得扣抵之進項稅額) ×(1－當期不得扣抵
    比例) 」、「兼營營業人於報繳當年度最後一期營業稅時，
    應按當年度不得扣抵比例調整稅額後，併同最後一期營業稅
    額辦理申報繳納，其計算公式如下：調整稅額＝當年度已扣
    抵之進項稅額－（當年度進項稅額－當年度依本法第19條第
    1 項規定不得扣抵之進項稅額）×（1 －當年度不得扣抵比
    例）」分別為兼營營業人營業稅額計算辦法第2 條、第3 條
    、第4 條及第7 條第1 項所明定。再「兼營營業人依『兼營
    營業人營業稅額計算辦法』規定，於每年度最後一期按當年
    度不得扣抵比例調整計算稅額時，如有逃漏稅者，應就該期
    之所漏稅額，依法處罰。」且經財政部85年2 月7 日台財稅
    第850031118 號函釋有案。核乃財政部基於其主管權責，就
    兼營營業人依「兼營營業人營業稅額計算辦法」規定調整計
    算稅額，如有營業稅法第51條漏稅情事時，對所屬如何處理
    之釋示，無違營業稅法立法本旨及法律保留原則，所屬稽徵
    機關辦理相關案件自得援用。
六、經查，原告為兼營應稅及免稅貨物之營業人，於93年4 月設
    立台中分公司，93年6 月設立桃園分公司、台南分公司及高
    雄分公司，其總分支機構之營業稅報繳係採分別報繳方式。
    被告於訴訟中，依原告提示之經銷合約書等文件，銷貨對象
    表、發票查詢系統電腦畫面、經銷商請款文件流程電腦畫面
    、出貨清單、收款日報表、會計傳票、銀行帳戶明細表等金
    流及物流之相關資料後，發現合約書均由原告簽訂，且指示
    桃園物流中心直接出貨予買受人，貨款亦由其直接收取，乃
    將原認由原告分公司出售之免稅貨物及應稅貨物377,756,91
    4 元、180,916,530 元，應視為原告之銷售行為，變更認定
    係原告自己銷售行為，就此部分原告未計入當年度不得扣抵
    比例計算調整稅額，併同最後一期營業稅額辦理申報繳納，
    致虛報進項稅額5,274,752 元（詳如附表所示），仍維持核
    定補徵5,274,752 元營業稅額等事實，有原告分支機構營業
    人銷售額與稅額申報書（403 ）、如事實概要所述之復查決
    定書、被告95年度財營業字第Ｚ0000000000000號處分書、承
    諾書、被告所屬新店稽徵所調查通知函、原告94年6 月20日
    94康軒財字第601 號函、原告營業人銷售額與稅額申報書（
    403 ）、如事實概要所述之兼營營業人營業稅額調整計算表
    ；經銷合約書、各分公司銷售對象資料、原告說明等件影本
    附卷可稽（見原處分卷第211-228 、188-192 、136 、91、
    63-56 頁），且為兩造所不爭，自堪信為真實。至原處分及
    復查決定前援引財政部92年5 月6 日台財稅字第0920450193
    號函釋：「營業人及所屬分支機構間，如以專營銷售應稅貨
    物或勞務或兼營者之一方名義購買貨物或勞務，再轉供專營
    或兼營銷售免稅貨物或勞務之其他所屬機構使用或出售，其
    總、分支機構如係採用分別報繳營業稅者，應依加值型及非
    加值型營業稅法第3 條第3 項第1 款或第4 項規定，視為銷
    售貨物或視為銷售勞務辦理，並開立統一發票，以杜取巧。
    」認上開銷售係屬「視為銷售」雖有不當，然就原告有銷售
    事實，而未於報繳當年度最後一期營業稅時，按當年度不得
    扣抵比例調整稅額後，併同最後一期營業稅額辦理申報繳納
    之認定則屬一致，是縱本件部分事實認定稍有出入，仍不影
    響被告上開補稅處分之效力。況原告業對上開補稅處分為不
    爭之表示（見本院卷第99、125 頁準備程序筆錄），是被告
    所為上述補稅處分之結果，於法尚無不合。
七、本件爭點乃在：被告對原告透過其物流中心直接配送貨物予
    全省各分支機構之客戶，卻未開立統一發票交付消費者之行
    為，於已就漏報銷售額所造成之漏稅與漏開發票之行為罰，
    從一重處行為罰後；再以原告不得扣抵比例計算錯誤，按所
    漏營業稅5,274,752 元裁處漏稅罰鍰5,274,700 元，是否有
    違行政罰法第7 條、信賴保護原則及一事不二罰原則？
１、如前所述，依原告提示之經銷合約書及金、物流等相關文件
    ，合約書係由原告簽訂，且指示桃園物流中心直接出貨予買
    受人，貨款亦由其直接收取等節，顯示原告有上開銷售行為
    之事實，而未按當年度不得扣抵比例42% 計算調整稅額，併
    同最後一期營業稅額辦理申報繳納，致生虛報進項稅額而有
    漏稅，應予補稅乙節，乃為原告所不爭。核原告對其有該等
    銷售行為乃當明知，其既知而未就其於系爭年度之銷售行為
    ，於報繳最後一期營業稅時，按當年度實際銷售所計算之不
    得扣抵比例調整稅額後，併同最後一期營業稅額辦理申報繳
    納，自有違章之故意；縱其誤認此部分銷售行為應納之營業
    稅額，得由其分公司報繳，然其應注意竟未注意相關營業稅
    法規定，或於對各項課稅要件事實有疑時，向稽徵機關諮詢
    或查證即率爾未將系爭銷售額列為系爭不得扣抵比例基礎計
    算，致生上開漏稅結果，亦難辭其過失之責。而原告即便曾
    獲核定為開立統一發票績優營業人者，依財政部「獎勵開立
    統一發票績優營業人實施要點」第6 點規定，亦僅享有稽徵
    機關給予指定專人協助解決或指導有關稅務法令及實務問題
    之優惠，況依被告陳明：原告於各地成立分公司時並未通知
    所在地之稽徵機關（即被告所屬新店稽徵所），被告並無法
    預知納稅義務人之營業或課稅資料，則被告自不因原告未揭
    露或就上開銷售額之申報事宜尋求渠協助，即謂有何未盡輔
    導或過失之責。從而，被告以原告93年度銷售免稅貨物合計
    377,756,914 元及應稅貨物180,916,530 元，未依兼營營業
    人營業稅額計算辦法規定，按當年度進項稅額不得扣抵銷項
    稅額之比例計算調整應納稅額，併同最後一期營業稅額辦理
    申報繳納，違反營業稅法第19條第3 項規定，除核定補徵營
    業稅額5,274,752 元，並依同法第51條第5 款規定，按所漏
    稅額5,274,752 元，裁處原告1 倍罰鍰5,274,700 元，揆諸
    首揭規定，即無不合。原告主張系爭漏稅乃出於徵納雙方見
    解差異，其非故意，被告未能舉證原告有何故意或過失，又
    未對曾獲財政部頒發「開立統一發票績優營業人」之原告盡
    輔導之責，係有過失，復逕按營業稅法規定對原告加以處罰
    ，明顯違反行政罰法第7 條之規定云云，無非係其個人一己
    之主觀見解，要無可採。
２、至所謂信賴保護原則之適用，原則上係指授益行政處分之撤
    銷或廢止，或行政法規之廢止或變更等情形，行政機關單純
    之不作為，並不構成信賴之基礎。鑑於稅捐稽徵具有大量行
    政之特質，被告前囿於稽徵人、物力之限制，未能查獲原告
    違章行為乙情，殊無足為原告得認其營業稅申報無誤之信賴
    基礎，否則稅捐稽徵法第22條第2 項有關核課期間，經另發
    現應徵之稅捐，仍應依法補徵之規定，豈非形同具文，是原
    告另主張其由全省各地分支機構進行營業稅分報分繳納稅作
    業，未曾接獲被告通知原告有關營業稅申報有誤之情形，依
    行政程序法第8 條規定，其有正當合理之信賴應予保護云云
    ，亦無可取。
３、再改制前行政法院固於84年9 月份第1 次庭長評事聯席會議
    決議：「稅捐稽徵法第44條規定係屬行為罰，營業稅法第51
    條第3 款及第5 款之規定係屬漏稅罰。兩者處罰之條件固不
    盡相同，惟稅捐稽徵法第44條與營業稅法第51條第3 款之情
    形，通常以『漏開或短開統一發票』致生短報或漏報銷售額
    之結果，又稅捐稽徵法第44條與營業稅法第51條第5 款之情
    形，亦皆以『應自他人取得統一發票而未取得』致以不實發
    票生虛報進項稅額之結果，稅捐稽徵法第44條係就未達漏稅
    階段之違規為處罰，營業稅法第51條第3 款或第5 款則係對
    已達漏稅階段之違規為處罰，祗依營業稅法第51條第3 款或
    第5 款規定處罰鍰已足達成行政上之目的，勿庸二者併罰。
    」而財政部亦以85年4 月26日台財稅第851903313 號函說明
    ：「營業人觸犯營業稅法第51條各款，如同時涉及稅捐稽徵
    法第44條規定者，參照行政法院84年9 月20日9 月份第二次
    庭長評事聯席會議決議意旨，勿庸併罰，應擇一從重處罰。
    」；然此非謂稅捐稽徵法第44條與營業稅法第51條各款規定
    ，當然存在從一重處罰之情形，此觀最高行政法院91年6 月
    份庭長法官聯席會議決議：「按稅捐稽徵法第44條所定為行
    為罰，以依法應給與他人憑證而未給與為構成要件，與營業
    稅法第51條第1 款規定之漏稅罰，以未依規定申請營業登記
    而營業為構成要件，二者性質構成要件各別，非屬同一行為
    ，且其處罰之目的各異，原告等以個別之行為分別違反此兩
    種處罰之規定，併予處罰，並無違背一事不二罰之法理…」
    甚明。而兼營營業人未按「兼營營業人營業稅額計算辦法」
    第7 條第1 項規定，於最後一期按當年度不得扣抵比例計算
    調整應納稅額，致生虛報進項稅額而有漏稅結果，與因銷售
    貨物未依規定給與他人憑證行為及導致之後漏報銷售額所生
    之漏稅結果係屬二事，並無必然之因果關係。蓋營利事業依
    法律規定應給與他人憑證而未給與，致短報或漏報銷售額，
    該違反作為義務，因同時構成漏稅行為之一部或為漏稅行為
    之方法，固從其一重處罰已足達成行政目的；惟上開作為義
    務之違反，於兼營營業人就報繳當年度最後一期營業稅時，
    未按當年度不得扣抵比例調整稅額後，併同最後一期營業稅
    額辦理申報繳納時，並非當然同時生漏稅結果。如本件原告
    93年11-12 月當期因違反應給與他人憑證而未給與之作為義
    務致短漏報之銷售額為27,729,963元，所生漏稅額為1,386,
    355 元，而就當期不得扣抵比例影響所及，乃將正確之不得
    扣抵比例99% ，申報為100%，致嗣後更正時係將不得扣抵比
    例記載為-1% 可明（見原處分卷第18頁原告補申報書影本）
    。是兼營營業人之違反上開給與憑證作為義務，漏報銷售額
    ，雖足影響不得扣抵比例之計算，惟所致影響，非惟於當期
    並不當然造成漏稅之結果；於當年度年度終了最後一期按當
    年度不得扣抵比例調整稅額時，縱有漏稅結果，亦非係該年
    度所有違反上開作為義務之行為所同時直接造成。故被告雖
    就原告系爭年度各期漏報之應稅銷售額部分依營業稅法第51
    條第3 款及稅捐稽徵法第44條規定未依規定給與他人憑證，
    擇一從重按稅捐稽徵法第44條規定處5%行為罰；就免稅銷售
    額部分按稅捐稽徵法第44條規定未依規定給與他人憑證處5%
    行為罰，然該等罰鍰之裁處，核與本件原告係兼營營業人，
    93年9 月至12月間銷售免稅貨物377,756,914 元及應稅貨物
    180,916,530 元，未按當年度不得扣抵比例計算調整稅額，
    併同最後一期營業稅額辦理申報繳納，致虛報上開進項稅額
    乃屬二事，而與上述84年9 月份庭長評事聯席會議決議及財
    政部85年4 月26日台財稅第851903313 號函釋得從一重處罰
    之情形有間。故原告主張其短漏開發票之違章情事，必然會
    相對造成原告當年度不得比例計算結果之改變，進而產生短
    納營業稅之現象，此乃同一行為所造成之連續反應，本件被
    告裁處系爭漏稅罰，有違一事不二罰原則云云，仍無足取。
八、綜上所述，原告之主張均無可採。其於93年9 月至94年4 月
    間將貨物轉供其他分公司使用或出售，未依規定視為銷售貨
    物並開立統一發票，其中93年度銷售免稅貨物合計377,756,
    914 元及應稅貨物180,916,530 元，未依兼營營業人營業稅
    額計算辦法規定，按當年度進項稅額不得扣抵銷項稅額之比
    例計算調整應納稅額，併同最後一期營業稅額辦理申報繳納
    ，被告核定補徵營業稅額5,274,752 元，並按所漏稅額5,27
    4,752 元處以1 倍罰鍰5,274,700 元（計至百元止），於法
    並無不合，訴願決定予以維持，亦無違誤，原告猶執前詞，
    訴請撤銷，為無理由，應予駁回。
九、本件事證已臻明確，兩造其餘攻擊防禦方法經本院審酌後，
    核與本件判決結果均不生影響，故不再逐項論述，附敘明之
    。
十、據上論結，原告之訴為無理由，爰依行政訴訟法第98條第1
    項前段，判決如主文。
中    華    民    國    98    年     7    月    9     日
                    臺北高等行政法院第七庭
                              審判長法  官  林樹埔
                                    法  官  劉穎怡
                                    法  官  林玫君
上為正本係照原本作成。
如不服本判決，應於送達後20日內，向本院提出上訴狀並表明上
訴理由，如於本判決宣示後送達前提起上訴者，應於判決送達後
20日內補提上訴理由書（須按他造人數附繕本）。
中    華    民    國    98    年     7    月    9     日
                                    書記官  黃玉鈴


司法院資訊處製作；財團法人民間司法改革基金會備份。
